【裁判字號】    97,消債更,1271
【裁判日期】    980121
【裁判案由】    更生事件
【裁判全文】
臺灣臺南地方法院民事裁定          97年度消債更字第1271號
聲  請  人
即  債務人  甲○○原名：陳秀.
代  理  人  宋錦武律師
上列當事人聲請消費者債務清理事件，本院裁定如下：
    主  文
債務人甲○○（原名：陳秀宜、陳顗之）自民國九十八年一月
二十一日下午四時起開始更生程序。
    理  由
一、按債務人不能清償債務或有不能清償之虞，得依本條例所定
    更生或清算程序，清理其債務。債務人無擔保或無優先權之
    債務總額未逾新臺幣（下同）一千二百萬元者，於法院裁定
    開始清算程序或宣告破產前，得向法院聲請更生。法院開始
    更生程序之裁定，應載明其年、月、日、時，並即時發生效
    力，消費者債務清理條例第3 條、第42條第1 項、第45條第
    1 項分別定有明文。次按，債務人對於金融機構因消費借貸
    、自用住宅借款、信用卡或現金卡契約而負債務，在聲請更
    生或清算前，應提出債權人清冊，以書面向最大債權金融機
    構請求協商債務清償方案，並表明共同協商之意旨。自債務
    人提出協商請求之翌日起逾三十日不開始協商，或自開始協
    商之翌日起逾九十日協商不成立，債務人得逕向法院聲請更
    生或清算，同條例第151 條第1 項、第153 條亦定有明文。
二、本件聲請意旨略以：聲請人即債務人甲○○（原名：陳秀宜
    、陳顗之）目前於餐廳打零工，每月收入約5,000元，亦領
    取政府補助若干，但除上該收入外，名下並無其他財產，而
    累積債務總額達385,912元，負債顯然超過資產，已達不能
    清償債務或有不能清償之虞之程度。聲請人曾於民國97年8
    月5日向最大債權金融機構兆豐國際商業銀行（下稱兆豐銀
    行）申請債務協商，惟該銀行於97年8月6日收受上函，至今
    仍未開始協商，應視為協商不成立，而聲請人之無擔保或無
    優先權債務總額未逾1,200萬元，復未經法院裁定開始清算
    程序或宣告破產，爰依法逕向本院聲請更生等語。
三、經查：
  (一)聲請人主張其有不能清償債務之情事，業據其提出財產及收
    入狀況說明書、戶籍謄本、財政部臺灣省南區國稅局95及96
    年度綜合所得稅各類所得資料清單、財產歸屬資料清單、財
    團法人金融聯合徵信中心當事人綜合信用報告、勞工保險被
    保險人投保資料表、員工職務證明書、中華民國身心障礙手
    冊、診斷證明書、銀行存摺及其他生活開銷等件影本為證，
    自堪信為真實。
  (二)聲請人於消費者債務清理條例施行前，未曾與最大債權銀行
    就無擔保債務成立協商；嗣於施行後始發函向最大債權金融
    機構兆豐銀行申請債務協商，惟於該銀行97年8月6日收受該
    函後，迄今未開始與聲請人進行協商等情，依聲請人提出存
    證信函及郵件回執影本為憑，復經本院依職權向永豐銀行查
    明上情屬實在案，有該銀行98年1月14日之民事陳報狀附卷
    可稽，而自兆豐銀行於97年8月6日收受聲請人申請函之日起
    算迄今既已逾30日，是依本條例第153條規定，本件應認已
    符合視為協商不成立之要件。而聲請人每月收入僅5,000元
    ，有薪資證明附卷足憑，依台灣省96年每月每人最低生活費
    係9,509元計算，已不足支付其生活費，應堪認定。
四、綜上所述，聲請人僅係一般消費者，並未從事營業，其已達
    不能清償債務或有不能清償之虞之程度，其中無擔保或無優
    先權之債務，在1200萬元以下，聲請人雖曾向最大債權金融
    機構兆豐銀行請求協商債務清償方案，惟視為協商不成立，
    且未經法院裁定開始清算程序或宣告破產，又查無消費者債
    務清理條例第6條第3項、第8條或第46條各款所定駁回更生
    聲請之事由存在，則債務人聲請更生，應屬有據，爰裁定如
    主文。
中    華    民    國    98    年    1    月    21   日
                  民事第二庭  法  官  李杭倫
上為正本係照原本作成。
本件不得抗告。
本裁定已於98年1月21日下午4時公告。
中    華    民    國    98    年    1    月    21    日
                              書記官  蔡曉


司法院資訊處製作；財團法人民間司法改革基金會備份。
